臺灣高等法院高雄分院刑事判決　　　　　九十二年度上訴字第一三號
　　上　訴　人
　　即　被　告　乙○○
　　指定辯護人　本院公設辯護人　李佩娟
右上訴人因殺人未遂案件，不服臺灣高雄地方法院九十一年度自字第一一三號中華民
國九十一年十二月十八日第一審判決，提起上訴，本院判決如左：
      主      文
上訴駁回。
      事實及理由
一、本案經本院審理結果，認原審判決之認事用法及量刑，均無不當，應予維持，並
    引用原審判決書所記載之事實、證據及理由。
二、上訴人即被告乙○○上訴意旨雖又辯稱：我與甲○○有買車糾紛，他貸款不繳，
    又把超商頂讓他人，也不出面跟我解決，我一直找不到他人，我沒有拿刀刺他，
    當時我在陳城家養傷云云。
三、惟查，被告於民國九十年九月廿四日十七時三十分許，在高雄市○○路與明仁路
    口之麥當勞店前，持不明刀械，刺傷自訴人甲○○之右大腿，已據自訴人甲○○
    指訴綦詳。依被告所供，自訴人與之有買車糾紛，貸款不繳，又將超商頂讓他人
    ，則自訴人理虧在先，要無憑空誣陷被告之理由。且被告因車禍受傷，在陳城住
    處養傷，至九十年四、五月間已康復等情，為證人陳城於原審證述明確（原審卷
    第一五六頁）。被告之車禍受傷，在九十年四、五月間即已康復，自有能力於九
    十年九月廿四日持刀刺傷自訴人。被告如未持刀刺傷自訴人，應能提供其真正之
    不在場證明，乃竟指稱在陳城住處養傷之虛偽事實，則其為刺傷自訴人而飾詞卸
    責甚明。綜上所，上訴意旨執前詞指摘原判決不當，為無理由，應予駁回。
四、自訴人甲○○經合法傳喚，無正當理由不到庭，爰不待其陳述，逕行判決。
據上論斷，應依刑事訴訟法第三百六十四條、第三百三十一條第一項、第三百六十八
條、第三百七十三條，判決如主文。
中    華    民    國     九十二     年       三       月     二十五     日
                              臺灣高等法院高雄分院刑事第五庭
                                  審判長法官  吳水木
                                        法官  趙文淵
                                        法官  洪慶鐘
右正本證明與原本無異。
自訴人如不服本判決應於收受本判決後十日內向本院提出上訴書狀，其未述上訴理
由者，並得於提起上訴後十日內向本院補提理由書狀（均須按他造當事人之人數附繕
本)「切勿逕送上級法院」。
被告不得上訴。
                                      書記官  彭筱瑗
中    華    民    國     九十二     年       三       月     二十六     日
                                                                    Ａ
臺灣高雄地方法院刑事判決                          九十一年度自字第一一三號
    自  訴  人  甲○○  男  四十三歲（民國○○○年○月○日生）
                        住高雄縣彌陀鄉○○村○○路一一六之三號
                        身分證統一編號：Ｚ000000000號
    被      告  乙○○  男  五十一歲（民國○○年○月○日生）
                        居高雄縣仁武鄉拷潭村綠園新村六五號
                        （現另案羈押於高雄看守所）
                        身分證統一編號：Ｆ一0000000號
    指定辯護人  本院公設辯護人  黃之中
右列被告因殺人未遂案件，經自訴人提起自訴，本院判決如左：
    主  文
乙○○傷害人之身體，處有期徒刑壹年。
    事  實
一、乙○○曾有殺人未遂、違反槍砲彈藥刀械管制條例、麻醉藥品管理條例及煙毒等
    前科（均不構成累犯），詎仍不知悔改，因前與甲○○有買車之糾紛，遂基於普
    通傷害之意思，於民國九十年九月二十四日十七時三十分許，在高雄市○○路與
    明仁路口之麥當勞商店前，利用甲○○與其友人郭建材、蔡秀珍於該商店騎樓休
    閒桌上商談事情時，持不詳之刀械一把（未扣案），從甲○○之背後，先以左手
    環繞甲○○之脖子，使其無法動彈，再以上開刀械往甲○○之右大腿猛剌，致甲
    ○○受有右大腿開放性傷口之傷害。
二、案經甲○○向本院提起自訴。
    理  由
一、訊據被告乙○○矢口否認右揭犯行，辯稱：伊在九十年三月就車禍受傷，伊都在
    朋友那邊療傷，伊也找不到自訴人，不可能殺他云云。辯護人則以：（一）自訴
    人雖提出在場證人郭建材及蔡秀珍，惟二人證稱皆無法證明被告確涉犯本件犯行
    ，故本案所憑僅為自訴人之指控，證據實為薄弱（二）且依自訴人於本院所承，
    則證人郭建材不但在場且應和被告照過面，何以郭建材一概不知情？顯見自訴人
    之詞並不可採（三）又測謊之結果易因受試者人格特質、測試當日之情境，施測
者之態度等因素影響，因此僅得為審判之參考，不得逕為認定事實之堅實依據，
    故尚難據此為被告犯罪之實據等語資為被告辯護。經查：
（一）右揭自訴人甲○○於前開時、地遭人以刀械殺傷之事實，業據自訴人指述在卷
      ，核與證人即當時亦在現場之郭建材於本院證述有看到自訴人受傷情節相符（
      第一一三頁），並有高雄醫學大學附設中和紀念醫院診斷證明書影本一紙附卷
      可稽（第五頁），且經本院函請高雄市政府警察局三民二分局將當天處理上開
      案件之資料送院，依該局所檢送之員警工作紀錄簿所載分別：「１９：４５許
      處理明誠路麥當勞持刀滋事，‧‧‧，現場有人受傷，地上血跡一攤，‧‧‧
      （第三七頁）」、「孫順賜與部郭建財因票據糾紛在明誠路、明仁路口與債務
      人蔡秀真談論債務細節時，忽有七、八人湧出，其中一人持不明刀械攻擊孫順
      賜，‧‧‧，無生命危險，暫時保留告訴權」，參以自訴人所受傷勢係「右大
      腿開放性傷口」之情以觀，顯係遭利器所傷，故自訴人應係遭他人持刀所剌傷
      ，應先可認定。
（二）至究係何人所傷？雖被告矢口否認犯行，惟自訴人係遭被告殺傷之事實，迭遽
      自訴人歷次於本院審理時陳述明確在卷，且依自訴人所指述之內容觀之，其對
      於案發之經過，尚能生動詳細糜遺地之陳述，且能如此清楚描述當時事發狀況
      ，足見告訴人所為指述，並非毫無所據。
（三）雖本院傳訊當時亦在現場之證人蔡秀珍及郭建材到院陳述當時之情況時，蔡秀
      珍係證述：「（在九十年九月二十四日晚上有無和自訴人在高雄市○○路、明
      仁路口麥當勞前？）有，有二、三個人在場，我、甲○○、郭先生在那邊談事
      情，發生事情時，我人在裡面買飲料，後來有一個小姐跑進來說有人流血了，
      我不以為意，我出去時，郭先生、孫先生都已經不在，我沒有看到被告，我也
      不知道孫先生有無被怎樣（第七七頁）」等語，而證人郭建材係證述：「（當
      天情形如何？）‧‧‧，我們談到一半，我就去上廁所，我一出來，我沒有當
      場看到剌的情形，我只有看到背影，身材比我矮，那是一瞬間，人就跑掉了，
      我沒有看到正面，我就趕快送人去醫院（第一一三頁）」等語，然細繹上開證
      人等所證述，顯然均係有所保留，則渠等是否真如自訴人所述係因懼怕被告而
      不敢為明確之證言，已非無疑。
（四）又經本院函請法務部調查局以控制問題法及混合問題法對被告實施測謊，發現
      其稱「其未持刀剌殺甲○○。當時剌殺甲○○」時，呈情緒波動之反應，研判
      有說謊，有卷附該局九十一年十月十一日調科參字第○九一二三○三六八九○
      號測謊報告書一份足憑（第一二八頁）。被告雖以：伊不曾去過調查局，有一
      點緊張，人也不舒服等語置辯，及辯護人以測謊之結果易因受試者人格特質、
      測試當日之情境，施測者之態度等因素影響為被告辯護，惟徵之測謊係對受測
      者為陳述時情緒波動反應，作為其測量之對象，其反應如何不可諱言雖會因受
      測者當時之心理及生理狀況如何而有不同，致影響受測結果，雖不得以之為認
      定被告犯罪之唯一依據，然被告未能通過測謊一事既然屬實，本院自得本於自
      由心證依職權參酌之。
（五）且被告雖辯稱其於當時係因傷在其友人陳城家中休養云云，然經本院傳訊證人
      陳城到院說明是否有此情形時，陳城係證述：「我看他都有包紮，約在九十年
      四、五月他的傷勢就康復」等情（見本院刑事卷第一五六頁）以觀，則於九十
      年九月當時顯然被告所稱之傷勢早已康復，足見被告所稱誠非實在，益徵其前
      開所辯更非可採。
（六）至自訴意旨雖另認被告所為係涉有刑法第二百七十一條第二項、第一項之殺人
      未遂罪名之犯行云云，惟按刑法殺人罪之成立須於實施殺害時，即有使其喪失
      生命之故意，倘缺乏此種故意，僅在使其成為重傷（傷），而結果致重傷（或
      傷害）者，祗與使人受重傷（或傷害）之規定相當，難遽以殺人未遂論處，最
      高法院有四十八年度台上字第四十八號判例意旨可參照。經查：
  １、自訴人當時係背對著被告，且當時被告是持刀剌殺，已據自訴人陳述在卷（見
      本院刑事卷第一一二頁），若被告確有殺人之犯意，被害人應無倖免之理，且
      被告當可直接往自訴人之要害剌殺，何以僅攻擊右大腿，顯見被告下手時尚有
      所節制。
  ２、再自訴人送院時之意識狀態為清醒，於急診時血壓１２９／８５mmGH，血紅素
      ，脈博為９８／分，以上已據高雄醫學大學附設中和紀念醫院高雄分院九十一
      年九月十日（９１）高醫附秘字第二四八○號函載敘甚詳，顯見當時送醫時自
      訴人生命現象尚穩定。是被告僅因買車糾紛即殺傷自訴人固屬非是，但依證據
      評價所見，被告行兇時並無戕害生命之殺意，本件應屬觸犯傷害罪名，自訴意
      旨所認涉觸殺人未遂罪名，容有未洽。
      綜上所述，自訴人本院審理時之指述應堪採信，而由各該情節及證據相互勾稽
      結果，被告以手持不明刀器傷害自訴人之事實，已足認定。是被告所辯均係事
      後卸責之詞，顯不足採。本案事證明確，其犯行堪以認定。
二、核被告乙○○所為，係犯刑法第二百七十七條第一項之傷害罪。爰審酌被告有多
    次前科，已如前述，此有臺灣高等法院全國前案紀錄表一紙附卷可稽，尚不知謹
    言慎行，僅因買車之糾紛，進而為本案傷害犯行之犯罪動機、目的、手段、自訴
    人所受之傷勢，並犯罪後坦承犯行與否之態度暨綜合本院審理程序進行中之其他
    一切情狀，量處如主文所示之刑，以示警懲。至被告用以剌殺自訴人之不詳刀器
    ，並未扣案，且亦下落不明，爰不予宣告沒收，併此敘明。
據上論斷，應依刑事訴訟法第三百四十三條、第二百九十九條第一項前段，刑法第二
百七十七條第一項，罰金罰鍰提高標準條例第一條前段，判決如主文。
中      華      民      國    九十一    年      十二    月    十八    日
                                  臺灣高雄地方法院刑事第四庭
                                      法  官  楊  宗  翰
右正本證明與原本無異。
如不服本判決，應於判決送達後十日內，向本院提出上訴狀。
                                    書記官  陳  怡  真
中      華      民      國    九十一    年      十二    月    十八    日
中華民國刑法第二百七十七條：
 (普通傷害罪)
  傷害人之身體或健康者，處三年以下有期徒刑、拘役或一千元以下罰金。
  犯前項之罪因而致人於死者，處無期徒刑或七年以上有期徒刑；致重傷者，處三年
  以上十年以下有期徒刑。
